臺北高等行政法院判決
　　　　　　　　　　　　　　　　　　 96年度簡字第00340號
原　　　告　三立電視股份有限公司
代　表　人　甲○○
訴訟代理人　丁○○
　　　　　　己○○
被　　　告　國家通訊傳播委員會
代　表　人　蘇永欽（主任委員）
訴訟代理人　乙○○兼送達代收.
　　　　　　戊○○
　　　　　　丙○○
上列當事人間因衛星廣播電視法事件，原告不服行政院中華民國
95年8 月9 日院臺訴字第0950089377號訴願決定，提起行政訴訟
。本院判決如下：
　　主  文
原告之訴駁回。
訴訟費用由原告負擔。
　　事  實
一、事實概要：
    緣行政院新聞局〈通訊傳播相關業務自民國（下同）95年2
    月22日起主管機關變更為國家通訊傳播委員會〉以原告經營
    之「三立新聞台」頻道於94年12月21日8 時17分播出之「早
    安新鮮聞」節目，報導「高底盤低噪音多功能車實用搏口碑
    」新聞，內容報導都會駕車高底盤降低車身受損機會，開車
    怕吵大樑式底盤隔絕路面噪音，家用車售價低於新臺幣（下
    同）80萬較受歡迎，車頭可見三菱汽車（ZINGER）標誌，節
    目廣告化明顯，違反衛星廣播電視法第19條第1 項規定。又
    原告前因違反同一法條規定，經該局核處有案，茲再違規，
    乃依衛星廣播電視法第36條第1 款規定，以95年2 月3 日新
    廣4 字第0950620899號處分書處原告罰鍰10萬元，並請立即
    改正。原告不服，提起訴願遭決定駁回，遂提起本件行政訴
    訟。
二、兩造聲明：
　　(一)原告聲明求為判決：1.訴願決定及原處分關於罰鍰部分均
                          撤銷。
                        2.訴訟費用由被告負擔。
　　(二)被告聲明求為判決：1.駁回原告之訴。
                        2.訴訟費用由原告負擔。
三、兩造之爭點：
　　(一)原告主張之理由：
      1.系爭新聞報導內容，並無任何違反「衛星廣播電視法」
        第19條第1 項規定之處：
        (1)查，系爭新聞之內容，係以市場上高底盤汽車中較有
          名之「速霸陸汽車」及「三菱汽車」其實際行進畫面
          ，說明高底盤汽車行進時除可減少車身受損機會外，
          並有可隔絕路面噪音，提高開車之舒適度等優點，原
          告係考量到傳統低底盤汽車行駛時車身受損機率較大
          ，而市面上已研發出高底盤低噪音且低價位之車種，
          為汽車市場上一大突破而予以報導，並無任何為特定
          廠商宣傳之意。且系爭新聞之內容係自市面上高底盤
          汽車中挑出較有名之兩種競爭車款並列說明，並無為
          特定廠商宣傳之意圖；至於決定書所指稱「車頭可見
          三菱汽車（ZINGER）標誌」等語，實際上該畫面一閃
          而過，絕無特意彰顯品牌或有任何宣傳之意。
        (2)次查，凡足以引起民眾興趣、關切或造成影響力的事
          件報導即為新聞，知名新聞學者李茂政於其著作「當
          代新聞學」中亦有提及新聞之分類，諸如「政治新聞
          」、「社會新聞」、「民生消費新聞」及「其他軟性
          新聞」等等。系爭新聞之報導，係考量到近年來國內
          經濟成長趨緩，油料等民生物資用品物價卻逐日飛漲
          之情勢下，為協助民眾節省開支，而提供予視聽大眾
          相對優惠之民生消費資訊；準此，系爭新聞實係一則
          具有新奇性及顯著性等新聞價值之民生消費新聞，於
          情於理於法均無不妥。
        (3)另查，所謂「節目應維持完整性，並與廣告區分」之
          規定，其「區分」之意，應係指閱聽人運用常識，在
          一般通念下，可明白辨識並區別所閱聽者究係「廣告
          」亦或是「節目」而言。觀諸原告所製播之系爭新聞
          ，並未就該兩款汽車之品名、實際價格或購買方式等
          資訊為任何說明或介紹，亦無任何行銷、推廣或宣傳
          任何車款之言論及畫面，並無法達到所謂「廣告」欲
          說服消費者作出特定購買行為之目的，且閱聽大眾依
          一般通念觀之，應可清楚分辨出系爭新聞誠屬一般民
          生消費資訊之提供，並非廣告。承上所述，原告製播
          之系爭新聞報導既非廣告，亦無為任何特定廠商宣傳
          廣告之意，於新聞節目後所播出之任何廣告均非法規
          所不允許；故系爭新聞並無原處分及決定書所稱涉嫌
          違反衛星廣播電視法規定之情事，懇請鈞院明鑒。
      2.原告所屬「三立新聞台」頻道，係一時事新聞播報之專
        業性頻道，而系爭新聞報導內容僅為新聞事件之適當表
        現手法，係受憲法第11條言論自由基本權保障之範疇：
        按大法官會議釋字第509 號解釋之解釋文中有謂：「言
        論自由為人民之基本權利，憲法第11條有明文保障，國
        家應給予最大限度之維護，俾其實現自我、溝通意見、
        追求真理及監督各種政治或社會活動之功能得以發揮。
        惟為兼顧對個人名譽、隱私及公共利益之保護，法律尚
        非不得對言論自由依其傳播方式為合理之限制。」次按
        大法官會議釋字第364 號解釋宣示「以廣播及電視方式
        表達意見，屬於憲法第11條所保障言論自由之範圍。」
        系爭新聞報導既屬我憲法所保障之言論自由範圍，且原
        告僅係基於新聞媒體之義務，為滿足社會大眾收視之權
        益而報導一民生消費資訊，按大法官會議之解釋，若對
        個人名譽、隱私及公共利益並無任何危害或侵犯之虞，
        法律實不得對其為介入或限制。況新聞分類已如上所述
        本有其多樣化之性質，系爭新聞係為其中之「民生消費
        新聞」，既無為特定廠商宣傳之情，亦無任何廣告意圖
        ，故被告所為之原處分及決定書實已違反憲法保障言論
        自由之規定，懇請鈞院秉於全國最高行政機關地位，予
        以撤銷。
      3.綜上所陳，系爭新聞報導之內容並無違反衛星廣播電視
        法之規定，原告認被告及行政院訴願審試委員會認事用
        法均有違誤，請鈞院撤銷原處分及決定書，以保原告之
        合法權益。
　　(二)被告主張之理由：
      1.按衛星廣播電視法第19條第1 項規定：「節目應維持完
        整性，並與廣告區分。」違反者，依同法第35條第3 款
        規定，予以警告。同法第36條第1 項第1 款復規定：衛
        星廣播電視事業或境外衛星廣播電視事業經依第35條規
        定警告仍不改正者，處新臺幣10萬元以上100 萬元以下
        罰鍰，並通知限期改正。
      2.查：
        (1)原告經營之「三立新聞台」頻道於94年12月21日08時
          17分許播出「高底盤低噪音多功能車實用搏口碑」新
          聞，其內容報導都會駕車如配備高底盤可降低車身受
          損機會，而大樑式底盤則可隔絕路面噪音，報導中同
          時提及售價低於80萬的家用車較受歡迎，畫面中的車
          頭亦出現三菱汽車（ZINGER）之標誌；且在8 時17分
          之新聞報導後，8 時21分即搭配播出同款汽車廣告，
          經行政院新聞局95年1 月13日第12次「廣播電視節目
          暨廣告諮詢會議」評鑑，認定在新聞節目後搭配播出
          同款汽車廣告，節目廣告化明顯，有「廣播電視節目
          暨廣告諮詢會議」意見彙整表可稽，事證明確。
        (2)另為使業者明確遵循法令，俾利控管播出之節目內容
          ，被告於90年5 月13日依衛星廣播電視法第19條第1
          項：「節目應維持完整性，並與廣告區分。」之規定
          ，發布「節目廣告化或廣告節目化認定原則」；查該
          認定原則規定，節目有：「節目名稱與提供廣告、贊
          助節目之廠商或廣告中之商品名稱相同者」（第1 條
          ）、「節目中以名牌、圖卡、圖表、海報、道具、布
          景或其他方式顯示宣傳文字、圖片或電話」（第5 條
          ）情形者，認定為節目廣告化。
        (3)系爭新聞除了播出車頭可見三菱汽車（ZINGER）標誌
          之內容外，亦在新聞報導後即搭配播出同款汽車廣告
          ，與報導內容相關聯，明顯藉由節目宣傳商品與企業
          形象，致節目未與廣告區分，上述事實已違反衛星廣
          播電視法第19條第1 項規定，違法事實明確。
      3.次查，新聞自由雖衍生自憲法保障言論自由之原則，惟
        依司法院大法官會議釋字第509 號解釋所示意旨，新聞
        報導縱係本諸人民知的權利而生，若新聞報導侵犯個人
        名譽、隱私及公共利益時，亦為法律所應限制之範疇。
        又查以廣播及電視方式表達言論自由之方式，為憲法第
        11條所保障之範圍，惟廣播電視無遠弗屆，對於社會具
        有廣大而深遠之影響，故享有傳播之自由者，應基於自
        律觀念，善盡其社會責任，不得有濫用自由之情事。其
        有藉傳播媒體妨害善良風俗、破壞社會安寧，危害國家
        利益或侵害他人權利等情形者。國家自得依法予以限制
        。司法院釋字第364 號解釋闡釋甚詳，絕非任何事件皆
        可以新聞自由之名做為新聞報導之保護傘，合先敘明。
        按衛星廣播電視法對於節目及廣告內容之管理，係為維
        持社會秩序、保障兒童及少年健康與維持公共利益之必
        要，核與憲法第23條與司法院大法官釋字第509 號解釋
        之意旨相符，自無悖憲法第11條規定。被告為其主管機
        關，依法核處，誠無不當。
      4.原告為衛星廣播電視事業，應遵守衛星廣播電視法相關
        規定。竟任令其頻道違規播出違法之畫面內容，明顯違
        反注意義務，自應負法律責任。原告所辯，實不足採。
        原處分機關審酌其違法情節，依法核處，認事用法尚無
        不合。原告所持理由係規避責任之詞，冀邀寬免，顯不
        足採。是其訴訟無理由，請依法駁回，以維法紀。
　　理  由
一、按「節目應維持完整性，並與廣告區分。」、「衛星廣採電
    視事業或境外衛星廣播電視事業有下列情形之一者，予以警
    告：... 三、..違反第19條..規定者。」、「衛星廣播電視
    事業或境外衛星廣播電視事業有下列情形之一者，處新台幣
    10萬元以上100 萬元以下罰鍰，並通知限期改正：一、經依
    前條規定警告後，仍不改正者。」衛星廣播電視法第19條第
    1 項、第35條第3 款及第36條第1 款分別定有明文。另被告
    於90年5 月13日依衛星廣播電視法第19條第1 項：「節目應
    維持完整性，並與廣告區分。」之規定，發布「節目廣告化
    或廣告節目化認定原則」；查該認定原則規定，節目有：「
    節目名稱與提供廣告、贊助節目之廠商或廣告中之商品名稱
    相同者」（第1 條）、「節目中以名牌、圖卡、圖表、海報
    、道具、布景或其他方式顯示宣傳文字、圖片或電話」（第
    5 條）情形者，認定為節目廣告化。
二、緣行政院新聞局〈通訊傳播相關業務自95年2 月22日起主管
    機關變更為國家通訊傳播委員會〉以原告經營之「三立新聞
    台」頻道於94年12月21日8 時17分播出之「早安新鮮聞」節
    目，報導「高底盤低噪音多功能車實用搏口碑」新聞，內容
    報導都會駕車高底盤降低車身受損機會，開車怕吵大樑式底
    盤隔絕路面噪音，家用車售價低於80萬較受歡迎，車頭可見
    三菱汽車（ZINGER）標誌，認該節目廣告化明顯，違反衛星
    廣播電視法第19條第1 項規定。又原告前因違反同一法條規
    定，經該局核處有案，茲再違規，乃依衛星廣播電視法第36
    條第1 款規定，以95年2 月3 日新廣4 字第0950620899號處
    分書處原告罰鍰10萬元，並請立即改正。原告不服，提起訴
    願遭決定駁回，遂提起本件行政訴訟，就罰鍰部分為爭訟。
    兩造分別為前揭事實欄所載之陳述，準此，本件爭執之重點
    厥為原告該項新聞節目是否節目廣告化一節。
三、查原告經營之「三立新聞台」頻道於94年12月21日08時17分
    許播出「高底盤低噪音多功能車實用搏口碑」新聞，其內容
    報導都會駕車如配備高底盤可降低車身受損機會，而大樑式
    底盤則可隔絕路面噪音，報導中同時提及售價低於80萬的家
    用車較受歡迎，畫面中的車頭亦出現三菱汽車（ZINGER）之
    標誌；且在8 時17分之新聞報導後，8 時21分即搭配播出同
    款汽車廣告，案經行政院新聞局95年1 月13日第12次「廣播
    電視節目暨廣告諮詢會議」評鑑，認定在新聞節目後搭配播
    出同款汽車廣告，節目廣告化明顯，有「廣播電視節目暨廣
    告諮詢會議」意見彙整表附卷可稽，揆諸前揭規定及說明，
    行政院新聞局據以處分，要屬有據。
四、原告主張系爭新聞之內容係自市面上高底盤汽車中挑出較有
    名之兩種競爭車款（即速霸陸及三菱）並列說明，並無為特
    定廠商宣傳之意圖云云；但查系爭新聞除了播出車頭可見三
    菱汽車（ZINGER）標誌之內容外，亦在新聞報導後即搭配播
    出同款汽車廣告，與報導內容相關聯，明顯藉由節目宣傳商
    品與企業形象，致節目未與廣告區分，違規法事實至明。另
    原告主張其在畫面有做霧化處理，新聞結束後，尚有7 支廣
    告做區隔云云；但查所稱霧化處理一節，已據原告向行政院
    新聞局陳述意見時提出，經提交諮詢委員會斟酌，仍認原告
    違規無訛；至所稱7 支廣告之區隔一節，因其每支廣告僅5
    、10秒之短暫間隔，從整體前後畫面觀察，足以顯示係針對
    三菱車款所做之廣告，且依原告陳述書所製作之對造表來看
    ，速霸陸車款之介紹只有24秒，三菱車款之畫面則有47至84
    秒之長，益證原告此項主張，顯係卸飾之詞，洵不足採。
五、原告主張系爭新聞報導內容僅為新聞事件之適當表現手法，
    既無為特定廠商宣傳之情，亦無任何廣告意圖，依大法官會
    議釋字第364 號解釋，係受憲法第11條言論自由基本權保障
    之範疇，又按大法官會議釋字第509 號解釋之意旨，法律尚
    非不得對言論自由依其傳播方式為合理之限制云云；但查新
    聞自由雖衍生自憲法保障言論自由之原則，惟依司法院大法
    官會議釋字第509 號解釋所示意旨，新聞報導縱係本諸人民
    知的權利而生，若新聞報導侵犯個人名譽、隱私及公共利益
    時，亦為法律所應限制之範疇。又查以廣播及電視方式表達
    言論自由之方式，為憲法第11條所保障之範圍，惟廣播電視
    無遠弗屆，對於社會具有廣大而深遠之影響，故享有傳播之
    自由者，應基於自律觀念，善盡其社會責任，不得有濫用自
    由之情事。其有藉傳播媒體妨害善良風俗、破壞社會安寧，
    危害國家利益或侵害他人權利等情形者，國家自得依法予以
    限制，司法院大法官會議釋字第364 號解釋闡釋甚詳，絕非
    任何事件皆可以新聞自由之名做為新聞報導之保護傘。按衛
    星廣播電視法對於節目及廣告內容之管理，係為維持社會秩
    序、保障兒童及少年健康與維持公共利益之必要，核與憲法
    第23條與司法院大法官釋字第509 號解釋之意旨相符，無違
    背憲法第11條規定可言。被告居於主管機關之職責，本依法
    行政之原則，核處原告違規行為以罰鍰10萬元，要無不當，
    原告此項主張，亦不足採。
六、綜合上述，本件原告起訴論旨均不足採，其為衛星廣播電視
    事業，本應遵守衛星廣播電視法相關規定，詎任其頻道違規
    播出違法之畫面內容，明顯違反注意義務，自應負法律責任
    ，被告審酌其違法情節，核處罰鍰10萬元，並無不合，訴願
    決定予以維持，亦無違誤，原告徒執前詞及一己主觀見解，
    聲請撤銷，為無理由，應予駁回。末按本件罰鍰金額為10萬
    元，經向原告訴訟代理人闡明，表示僅對罰鍰部分不服，爰
    改分簡易案件辦理，併此敘明。
七、據上論結，本件原告之訴為無理由，爰依行政訴訟法第98條
    第3 項前段，判決如主文。
中　　華　　民　　國　　96　　年　  4　　月 　20   日
                           第六庭法  官　闕　銘　富
上為正本係照原本作成。
本件以訴訟事件所涉及之法律見解具有原則性者為限，始得於本
判決送達後20日內向本院提出上訴狀並表明上訴理由，如已於本
判決宣示後送達前提起上訴者，應於判決送達後20日內補具上訴
理由（均按他造人數附繕本），且經最高行政法院許可後方得上
訴。
中　　華　　民　　國　　96　　年　  4　　月 　20   日
                                 書記官  孫　筱　晴
